臺灣板橋地方法院刑事判決　　　　　　100年度交易字第130號
公　訴　人　臺灣板橋地方法院檢察署檢察官
被　　　告　張東利
上列被告因過失傷害案件，經檢察官提起公訴（99年度調偵字第
2443號），本院判決如下：
    主  文
張東利因過失傷害人，處拘役貳拾日，如易科罰金，以新臺幣壹
仟元折算壹日。
    事  實
一、張東利於民國99年6月25日22時30分許，騎乘車牌號碼MOK-3
    96號普通重型機車，沿臺北縣板橋市（現改為新北市板橋區
    ○○○路往環河路方向行駛，行經中正路356 號前時，原應
    注意車前狀況，並隨時採取必要之安全措施，而當時天候雨
    、夜間有照明、柏油路面、路面溼潤無缺陷、無障礙物、視
    距良好情況，並無不能注意情事，竟疏未注意，不慎與未依
    規定行走行人穿越道，步行穿越馬路之丁順卿發生擦撞，致
    丁順卿受有左側肱骨骨折、頭部創傷併頭皮血腫、右耳擦傷
    、左手肘內側副韌帶撕裂性骨折等傷害。
二、案經丁順卿訴請臺灣板橋地方法院檢察署檢察官偵查起訴。
    理  由
一、按被告以外之人於審判外之陳述，雖不符刑事訴訟法第159
    條之1 至第159 條之4 之規定，而經當事人於審判程序同意
    作為證據，法院審酌該言詞陳述或書面陳述作成時之情況，
    認為適當者，亦得為證據；當事人、代理人或辯護人於法院
    調查證據時，知有刑事訴訟法第159 條第1 項不得為證據之
    情形，而未於言詞辯論終結前聲明異議者，視為有前項之同
    意，刑事訴訟法第159 條之5 第1 項、第2 項分有明文。經
    查，本判決下列所引用之被告以外之人於審判外之陳述（包
    含書面陳述），檢察官、被告於本院言詞辯論終結前均未聲
    明異議，本院審酌上開證據資料製作時之情況，尚無違法不
    當及證明力明顯過低之瑕疵，亦認為以之作為證據應屬適當
    ，故揆諸前開規定，爰依刑事訴訟法第159 條之5 規定，認
    前揭證據資料均有證據能力。
二、訊據被告張東利固不否認有於上開時、地，騎乘車牌號碼
    MOK-396 號普通重型機車與未依規定行走行人穿越道，步行
    穿越馬路之告訴人丁順卿發生擦撞，致告訴人受有左側肱骨
    骨折、頭部創傷併頭皮血腫、右耳擦傷、左手肘內側副韌帶
    撕裂性骨折等傷害，惟矢口否認有何過失傷害犯行，辯稱：
    是告訴人自己違規穿越馬路，突然從伊左邊走出來，且事發
    處在天橋下方有陰影，伊才會沒看到告訴人而發生車禍，過
    失主要是在告訴人云云。
三、經查：
  (一)被告有於99年6 月25日22時30分許，騎乘車牌號碼MOK-396
    號普通重型機車，沿臺北縣板橋市○○路往環河路方向行駛
    ，行經中正路356 號前，適告訴人自中正路靠板橋國中側橫
    向步行穿越中正路，乃與被告發生擦撞等情，業據被告供承
    在卷（見本案他字第4817號偵查卷第15頁），並有道路交通
    事故現場圖、道路交通事故調查報告表(一)、(二)及現場照片12
    張（見同上卷第12至14頁、第18至23頁）等在卷可稽，足認
    被告確有於上開時、地騎乘重型機車與告訴人發生擦撞。
  (二)按汽車行駛時，駕駛人應注意車前狀況，並隨時採取必要之
    安全措施，道路交通安全管理規則第94條第3 項訂有明文。
    查被告於99年6 月28日警詢時供稱：我當時由中正路往環河
    路方向行駛，準備回家中，至中正路356 號前，完全沒有發
    現對方行人，第一次撞擊在車子左手把地方，當時路況正常
    、天候小雨、視線正常、無障礙物等語，有台北縣政府警察
    局道路交通事故談話紀錄表1 份在卷可參（本案99年度他字
    第4817號偵查卷第15頁參照），另依道路交通事故現場圖所
    示，血跡處位於快慢車道分隔線處，距分向線約3.40公尺，
    距對向車道道路邊線約9.9 公尺（同上卷第12頁參照）。又
    事發當時告訴人係沿對向車道中間向前方步行，於數秒後被
    告所駕駛之機車車燈光源朝告訴人方向駛近，亦有本院100
    年3 月7 日勘驗筆錄及99年6 月25日22時30分許路口監視畫
    面光碟各1 份附卷可稽，足證被告所駕駛之機車與告訴人間
    並無其他車輛遮蔽、妨害被告之視線，且告訴人亦非突然自
    道路之另一側衝入車道，被告於騎乘機車向告訴人駛近時，
    應尚有充足之反應時間及距離以避免撞擊告訴人，被告辯稱
    告訴人突然出現，伊沒有看到告訴人等情，益徵被告有騎乘
    機車未注意車前狀況之過失。且當時雖天候雨、惟夜間有照
    明、柏油路面、路面溼潤無缺陷、無障礙物、視距良好等情
    ，有道路交通事故調查報告表(一)附卷可參，並無不能注意之
    情事，本件車禍事故經臺灣省臺北縣區車輛行車事故鑑定委
    員會鑑定後，亦認被告夜晚駕駛普通重型機車，未注意前狀
    況，為肇事次因，有該委員會99年年9 月3 日北縣鑑字第
    990926號鑑定書附卷可參，被告並於本院審理中供稱同意鑑
    定意見認伊有較少過失之鑑定結果（本院100 年6 月7 日審
    判筆錄第5 頁參照），足認被告確有未注意車前狀況之過失
    。又告訴人因本件車禍受有上開傷害等情，業據告訴人指訴
    綦詳，並有亞東紀念醫院診斷證明書及新光吳火獅醫院診斷
    證明書各1 紙在卷可佐（見本案99年度他字第4817號偵查卷
    第5 、6 頁），而上開傷害又係因被告上開過失駕駛行為所
    致，是被害人所受上開傷害與被告上開過失駕駛行為間，自
    有因果關係甚明。
  (三)末按被害人之過失既與被告之過失，併合而為損害發生之原
    因，被害人是否與有過失、過失情節之輕重，均攸關被告罪
    責之成立及科刑之審酌，自應詳加審認，以作為論罪科刑之
    所據（最高法院87年度臺上字第3312號判決意旨參照）。按
    行人穿越道路，應依下列規定：一、設有行人穿越道、人行
    天橋或人行地下道者，必須經由行人穿越道、人行天橋或人
    行地下道穿越，不得在其100 公尺範圍內穿越道路，道路交
    通安全管理規則第134 條第1 項第1 款訂有明文。查現場血
    跡處與行人穿越道間之距離約4.8 公尺，與天橋之距離約6
    公尺，有道路交通事故現場圖1 紙附卷可參，告訴人亦不否
    認其有未經行人穿越道或人行天橋而穿越馬路之行為，惟主
    張伊當時已穿越馬路至安全地帶。然查現場血跡位置在快慢
    車道分隔線旁，距離路邊尚有約3.20公尺之距離，有上開道
    路交通事故現場圖在卷可憑，足證告訴人當時仍係行走於車
    道上，並經臺灣省臺北縣區車輛行車事故鑑定委員會鑑定意
    見認係告訴人未依規定行走行人穿越道與人行陸橋穿越道路
    為本件交通事故肇事主因，有上開鑑定書附卷可參，足證告
    訴人就上開交通事故之發生，亦有未依規定行走行人穿越道
    與人行天橋穿越馬路之過失。末按刑法上之過失犯，祇須危
    害之發生，與行為人之過失行為，具有相當因果關係，即能
    成立，縱行為人之過失，與告訴人本身之過失，併合而為危
    害發生之原因時，仍不能阻卻其犯罪責任，最高法院93年度
    臺上字第1017號判決闡釋甚明，雖被害人就本件車禍事故之
    發生亦有過失，惟本件事故既係被告上開過失行為所併合肇
    致，被告自不能解免其罪責，附此敘明。
  (四)綜上所述，被告騎乘上開機車既有疏未注意車前狀況，並隨
    時採取必要安全措施之過失，致生本件交通事故，並肇使告
    訴人受有上開傷害之結果，是被告上開過失駕駛行為，致被
    害人受有傷害之事實，自屬明確，本件事證已臻明確，被告
    上開過失傷害犯行，洵堪認定，應予依法論科。
四、核被告所為，係犯刑法第284 條第1 項前段之過失傷害罪。
    爰審酌被告之過失程度（其未注意車前狀況為肇事次因），
    告訴人亦與有過失，兼衡告訴人所受之傷害、被告肇事後之
    態度，及未能與告訴人達成民事和解等一切情狀，量處如主
    文所示之刑，並諭知易科罰金之折算標準，以資懲儆。
據上論斷，應依刑事訴訟法第299 條第1 項前段，刑法第284 條
第1 項前段、第41條第1 項前段，刑法施行法第1 條之1 第1 項
、第2項前段，判決如主文。
本案經檢察官李美金到庭執行職務。
中    華    民    國    100   年    6     月    21    日
                        交通法庭審判長法  官  王綽光
                                      法  官  洪珮婷
                                      法  官  黃司熒
以上正本證明與原本無異
如不服本判決應於收受判決後10日內向本院提出上訴書狀，並應
敘述具體理由。其未敘述上訴理由者，應於上訴期間屆滿後20日
內向本院補提理由書（均須按他造當事人之人數附繕本）「切勿
逕送上級法院」。
                                      書記官  屠衛民
中    華    民    國  100     年    6     月    27    日
附錄本案論罪科刑法條全文：
中華民國刑法第284 條
因過失傷害人者，處6 月以下有期徒刑、拘役或500 元以下罰金
，致重傷者，處1 年以下有期徒刑、拘役或500 元以下罰金。
從事業務之人，因業務上之過失傷害人者，處1 年以下有期徒刑
、拘役或1 千元以下罰金，致重傷者，處3 年以下有期徒刑、拘
役或2 千元以下罰金。